【裁判字號】    92,上易,3384
【裁判日期】    921231
【裁判案由】    贓物等
【裁判全文】
臺灣高等法院刑事判決                          九十二年度上易字第三三八四號
    上  訴  人
    即  被  告  甲○○
    選任辯護人  曹依立  律師
右上訴人因贓物等案件，不服臺灣板橋地方法院九十二年度易緝字第七八號，中華民
國九十二年九月十七日第一審判決（起訴案號：臺灣板橋地方法院檢察署九十年度偵
字第九二０四號），提起上訴，本院判決如左：
    主  文
上訴駁回。
    事  實
一、甲○○於民國（下同）八十六年間，因竊盜等案件，經法院判處有期徒刑八月確
    定，甫於八十七年十月五日執行完畢，猶不知悔改，明知不詳人士所持有如附表
    所示之物，均為來路不明之贓物，竟仍與友人楊正凱（原審法院通緝中）共同基
    於故買贓物之概括犯意聯絡與行為分擔，自八十九年十一月間起至九十年五月間
    止，在臺北市○○路、萬華、「光華商場」及臺北縣三重市等地之跳蚤市場，先
    後以新臺幣（下同）一千元至四千元不等之價格，購買如附表所示之物，而故買
    贓物；另甲○○於八十九年九月間，在臺北縣汐止市○○路附近，明知年籍不詳
    友人持有之鄭進忠國民
    詳綽號「阿發」之成年男子，共同基於變造特種文書之犯意聯絡與行為分擔，於
    九十年二月間某日（起訴書誤載為八十九年底），在臺北縣三重市○○○路二六
    號三樓七室居所內（以下簡稱：中央北路），將該枚國民
    枚交予「阿發」，由「阿發」持至不詳地點，將甲○○之相片換貼於該國民身分
    證之相片欄內，而變造國民
    民年籍資料管理之正確性，迨「阿發」換貼相片完成後，將變造國民
    上開地點交予甲○○（未行使），甲○○將變造之國民
    、
    日十八時三十分許，警方據報赴上址搜索，旋查扣如附表所示之物，進而循線查
    悉上情。
二、案經桃園縣政府警察局八德分局報請臺灣板橋地方法院檢察署檢察官偵查起訴。
    理  由
一、訊據上訴人即被告甲○○坦承收受來路不明之鄭進忠國民
    以換貼相片方式變造國民
    認有故買附表所示贓物及證件之犯行，辯稱：伊當時係與友人即同案被告楊正凱
    經營收購中古貨品事業，收購之際均有要求出售者切結保證該等貨品來源合法，
    並未收買證件，亦無故買贓物之情事云云。經查：
(一)、如附表所示之物，分別係附表所示被害人王晴怡等於附表所示之時間、地點所失
    竊者，業據被害人王晴怡等指述在卷（其中被害人翁郁玫部分，係由其父翁晰明
    出面指述，被害人乙○○部分，亦由其父楊子六出面指述），並有贓物認領保管
    單（含影本）十三紙、受理刑事案件報案三聯單、贓物相片影本六幀、受理非刑
    事案件報案二聯單影本一紙、受理刑事案件報案三聯單影本一紙、證件影本十六
    份（與此部分事實相關者）附卷可稽，堪認該等物品確為他人失竊之贓物，應可
    確認。
(二)、上開中央北路址係同案被告楊正凱承租由被告住用，又如附表所示之物，均係在
    中央北路為警查扣，其中關於駕照、
    被告照片變造完成之鄭進忠國民
    場天花板上等情，業據被告及同案被告楊正凱於警訊、偵訊時供明及證人（即警
    員）邱明中結證在卷（見偵卷第九頁、第十五頁、第六十一頁反面、第六十二頁
    、第一一七頁反面、第一一九頁反面），並有搜索扣押證明筆錄暨查扣贓證物品
    一覽表影本一份在卷可查，足認扣案物品均在被告與同案被告楊正凱共同管理使
    用之中央北路屋內查扣之事實，甚為明確。
(三)、如附表所示物品，除駕照及
    時、地以一千元至四千元之價格收購，迭經被告坦承在卷，核與同案被告楊正凱
    於偵查中供述之情節大致相符（見偵字卷第八頁反面、第一Ｏ八頁反面）；又附
    表編號四、六、八、十、十二、十三、十四、十五除扣得被告坦承與被告楊正凱
    共同收購如附表所示除證件以外之物，惟並於查獲址天花板上同時查獲上開附表
    所示被害人之駕照或
    時同時故買取得，當無法如此巧合同時再由不詳之人放置在查獲址；另附表編號
    一、二、三、五、七所示之證件與附表編號四、六、八、十、十二、十三、十四
    、十五之證件均係放置查獲址天花板上方，被告辯稱不知查獲址為何有上開證件
    ，顯係飾卸之詞，自不可採。
(四)、綜上可知，被告與同案被告楊正凱當時確有一併收購如附表所示贓物及證件之情
    事，而證件係證明個人身分或能力之重要物件，一般證件所有人並無將自身證件
    轉售他人之可能與必要，詎被告與同案被告楊正凱竟多次收贓上開證件及物品，
    足見彼等當時在主觀上對於該等證件及物品係屬來路不明贓物一事，確有認知、
    預見與容認，則被告與同案被告楊正凱確有基於故買贓物犯意聯絡而收購如附表
    所示被害人所失竊贓物之行為，應堪認定；又被告自不詳姓名之人收受來路不明
    之鄭進忠國民
    業據被告甲○○於偵查中及本院審理時坦承不諱，並有該枚變造之鄭進忠國民身
    分證影本一紙附卷可稽，堪信被告此部分自白確與事實相符。綜上所述，本案事
    證已臻明確，被告犯行，應可認定。
二、核被告所為，係犯刑法第三百四十九條第二項之故買贓物罪、同條第一項之收受
    贓物罪、同法第二百十二條之變造特種文書罪；其與同案被告楊正凱二人間，就
    故買贓物部分，具有犯意聯絡與行為分擔，均為共同正犯，又其與「阿發」二人
    間，就變造特種文書部分，亦具有犯意聯絡與行為分擔，均為共同正犯；其先後
    多次故買贓物犯行，時間緊接，犯罪構成要件相同，所犯罪名又屬同一，顯係基
    於概括犯意反覆而為，為連續犯，應依刑法第五十六條規定論以一罪並加重其刑
    ；其所犯上開收受贓物與變造特種文書二罪間，具有目的與手段之關係，為牽連
    犯，應依刑法第五十五條後段規定從一重之收受贓物罪處斷；至其所犯上開故買
    贓物及收受贓物二罪間，犯意各別，行為互殊，應分論併罰。末查被告曾於八十
    六年間，因竊盜等案件，經法院判處有期徒刑八月確定，甫於八十七年十月五日
    執行完畢，有臺灣高等法院被告全國前案紀錄一份附卷足憑，其於五年內再犯本
    件有期徒刑以上之罪，為累犯，應依刑法第四十七條規定遞加重其刑。
三、原審認被告罪證明確，審酌被告為貪圖私利動機，竟恣意故買來路不明之他人證
    件及物品，甚且收受來路不明之他人證件予以變造犯罪手段，更非但使被害人蒙
    受諸多損失及不便，亦對社會治安造成危害及犯罪後猶飾詞狡辯部分犯行態度不
    佳等一切情狀，量處共同連續故買贓物，累犯，處有期徒刑拾月；又收受贓物，
    累犯，處有期徒刑月，並定其應執行有期徒刑拾壹月，以及查扣鄭進忠國民身
    分證相片欄內之被告本人相片一張，係被告所有供其與「阿發」犯上開變造特種
    文書罪所用之物並諭知沒收，業據其供明在卷，並援引刑事訴訟法第二百九十九
    條第一項前段，刑法第二十八條、第五十六條、第三百四十九條第一項、第二項
    、第二百十二條、第四十七條、第五十五條（漏引）、第五十一條第五款、第三
    十八條第一項第二款，罰金罰鍰提高標準條例第一條前段、第二條（贅引）量處
    被告有罪，核原審判決之認事用法並無違誤及不當，另公訴人具體求刑僅係供法
    院量刑之參考，原審審酌被告上開各節所為本件之量刑亦稱妥適。被告以公訴人
    具體求刑六月，原審量刑過重及被告收受不詳姓名之人拾得鄭進忠之國民
    認係侵占遺失物，尚屬有誤，被告據此理由，提起上訴，核無理由，應予駁回。
四、公訴意旨另以：被告與同案被告楊正凱於前揭時、地，尚一併故買或收受被害人
    廖珊琪、胡珮甄於九十年四月九日十八時許在臺北市○○路○段十巷三五號三樓
    內所失竊之
    、安泰銀行存褶一本、元大京華證券存褶一本、郵政儲金簿一本、存錢筒一個，
    且又故買或收受陳金灶、沈明宏、林秀蘭之國民
    部分故買贓物及收受贓物罪嫌云云。惟查：本件警方於九十年四月十二日上午十
    一時三十分許，另自同案被告楊正凱位於臺北縣三重市○○街三六號四樓（以下
    簡稱：三重址）之住處搜索之際，查扣上開
    行存褶一本、世華銀行存褶一本、安泰銀行存褶一本、元大京華證券存褶一本、
    郵政儲金簿一本、存錢筒一個等情，固據同案被告楊正凱供明在卷，並經被害人
    廖珊琪、胡珮甄指述綦詳，且有搜索扣押證明筆錄暨扣押物品清冊影本一份、護
    照及存褶影本各一份、查獲現場暨查扣物品照片十二幀附卷可稽，然同案被告楊
    正凱於警詢時及偵查中除指述一真實姓名年籍不詳之友人涉案，並未指述被告參
    與或知悉該部分犯行，則被告是否確有與同案被告楊正凱共同故買或收受該等贓
    物之情事，自非無疑，再參諸被告係居住在中央北路址，迭據被告與楊正凱供述
    在卷，詳如前述，而本件為警另行在三重址查獲之際，僅有屋主即同案被告楊正
    凱在查獲地點，被告既未出現於查獲現場，亦未居住於該處（參見卷附上開搜索
    扣押證明筆錄影本），尚難遽認被告涉有故買或受贓物罪嫌，此外並其他無積極
    事證足資證明被告有此部分之犯行，本院原應就此部分為無罪之諭知，惟公訴人
    既認此部分與前揭起訴論罪部分具有連續犯之裁判上一罪關係，爰不另為無罪之
    諭知，附此敘明。
五、據上論斷，應依刑事訴訟法第三百六十八條，判決如主文。
本案經檢察官羅榮乾到庭執行職務。
中      華      民      國    九十二    年   十二       月    三十一    日
                              臺灣高等法院刑事第二十三庭
                                  審判長法  官  黃  瑞  華
                                        法  官  陳  坤  地
                                        法  官  王  淑  滿
右正本證明與原本無異。
不得上訴。
                                        書記官  陳  思  云
中      華      民      國    九十二    年   十二       月    三十一    日
附錄：本案論罪科刑法條全文
刑法第二百十二條：
偽造、變造護照、旅券、免許證、特許證及關於品行、能力、服務或其他相類之證書
、介紹書，足以生損害於公眾或他人者，處一年以下有期徒刑，拘役或三百元以下罰
金。
刑法第三百四十九條：
收受贓物者，處三年以下有期徒刑、拘役或五百元以下罰金。
搬運、寄藏、故買贓物或為牙保者，處五年以下有期徒刑、拘役或科或併科一千元以
下罰金。
因贓物變得之財物，以贓物論。


司法院資訊處製作；財團法人民間司法改革基金會備份。
